臺灣士林地方法院民事簡易判決
                                    111年度士簡字第257號
原      告  張芯瑜  

兼  上一人
法定代理人  張凱騫  
被      告  周資超  


上列當事人間侵權行為損害賠償事件，本院於民國111年4月28日
言詞辯論終結，本院判決如下：
    主  文
被告應給付原告乙○○新臺幣拾柒萬肆仟貳佰零貳元，及自民國一
百一十一年一月八日起至清償日止，按年息百分之五計算之利息
。
被告應給付原告甲○○新臺幣伍萬玖仟伍佰元，及自民國一百一十
一年一月八日起至清償日止，按年息百分之五計算之利息。
原告其餘之訴駁回。
訴訟費用新臺幣壹萬貳仟零捌拾捌元，其中新臺幣貳仟伍佰貳拾
捌元由被告負擔，餘新臺幣玖仟伍佰陸拾元（含減縮聲明部分）
由原告負擔。
本判決原告勝訴部分得假執行。
原告其餘假執行之聲請駁回。　　
    事實及理由要領
一、按訴狀送達後，原告不得將原訴變更或追加他訴；但請求之
    基礎事實同一、擴張或減縮應受判決事項之聲明者，不在此
    限，民事訴訟法第255條第1項但書第2款、第3款定有明文。
    又依同法第436條第2項之規定，前揭規定於簡易訴訟程序亦
    適用之。查原告起訴時訴之聲明為：「被告應給付原告乙○○
    新臺幣（下同）502365元，及自起訴狀繕本送達翌日起至清
    償日止，按年息百分之五計算之利息。」、「被告應給付原
    告甲○○613000元，及自起訴狀繕本送達翌日起至清償日止，
    按年息百分之五計算之利息。」，嗣於訴訟程序進行中，原
    告乙○○減縮其所請求之眼鏡換新費用為2380元及薪資損失為
    15000元，核其上開變更請求部分，應屬減縮應受判決事項
    之聲明，揆諸前揭之規定，應予准許。
二、原告起訴主張略以：被告於民國109年11月16日6時35分許，
    駕駛車牌號碼0000-00號自用小客車，沿新北市淡水區商工
    路由北往南方向行駛，行經商工路與北新路1段交岔路口時
    ，本應注意行經無號誌交岔路口時，支線道車應暫停讓幹線
    道車先行，竟疏未注意，與原告乙○○騎乘車牌號碼000-000
    號普通重型機車（下稱系爭車輛）搭載原告甲○○，沿上開路
    段對向車道行駛方向行經上開交岔路口時，雙方發生碰撞（
    下稱系爭事故），因而使原告乙○○受有四肢及顏面挫傷、齒
    裂等傷害，原告甲○○則受有右下肢開放性傷口4處（各約10
    、8、12、1公分）、右下肢挫傷等傷害，原告乙○○因系爭事
    故支出醫療費用新臺幣（下同）187490元、家人看護費用72
    000元、系爭車輛維修費用8450元、眼鏡換新費用2380元、
    安全帽換新費用890元，並受有109年11月薪資損失15000元
    ，且因系爭事故心生畏懼而不敢騎車，復因上開傷勢，致使
    原告乙○○羞於面對群眾而不敢外出，亦因重整牙齒而無法正
    常飲食，故請求精神慰撫金20萬元；另原告甲○○則因系爭事
    故支出家人照護費108000元（其中30000元業經強制責任險
    賠付），並有補習費用損失5000元，且因前開傷勢原告甲○○
    多次以雷射療程減少疤痕，並依一般社會觀念，腳上無法消
    除之疤痕，顯嚴重損害其日後社交、穿著之自信，且其因系
    爭事故鬱鬱寡歡數月，故請求精神慰撫金50萬元，爰依侵權
    行為損害賠償之法律關係提起本件訴訟，並聲明㈠被告應給
    付原告乙○○486210元，及自起訴狀繕本送達翌日起至清償日
    止，按年息百分之5計算之利息。㈡被告應給付原告甲○○6130
    00元，及自起訴狀繕本送達翌日起至清償日止，按年息百分
    之5計算之利息。㈢原告2人願供擔保，請准宣告假執行。
三、被告則以：對於刑事判決認定雙方都有過失並無意見，其認
    為雙方均有過失，但就原告2人所請求之部分項目及金額有
    意見，就原告乙○○所請求醫療費用中關於製作假牙需支出之
    費用168000元，係於系爭事故後半個月才就醫，如果如此嚴
    重為何經過半個月才就醫，應該沒有必要作那麼多牙，且薪
    資部分之請求，若係因出席率而被扣款，始屬合理，就車損
    部分，系爭車輛是滑倒，沒有翻滾或碰撞，大燈沒有壞，原
    證十一所列編號一至三、七號等不需要修，而眼鏡及安全帽
    部分無法證明為系爭事故所致，而就原告2人所請求之看護
    費用部分，家人不是專業，不應該領專業薪資，且原告2人
    看護期間多次可以外出就醫，即表示不是不良於行，有一般
    行動的能力，而所謂在家休養，不需要專人看護，因可以自
    行行動，並不是骨頭受傷，僅皮膚表層受傷，且原告2人請
    求精神慰撫金之金額顯屬過高等語資為抗辯。
四、得心證之理由：
  ㈠按因故意或過失，不法侵害他人之權利者，負損害賠償責任
    ；又汽車、機車或其他非依軌道行駛之動力車輛，在使用中
    加損害於他人者，駕駛人應賠償因此所生之損害；又不法侵
    害他人之身體或健康者，對於被害人因此喪失或減少勞動能
    力或增加生活上之需要時，應負損害賠償責任；又不法侵害
    他人之身體、健康、名譽、自由、信用、隱私、貞操，或不
    法侵害其他人格法益而情節重大者，被害人雖非財產上之損
    害，亦得請求賠償相當之金額，民法第184條第1項前段、第
    191條之2、第193條第1項及第195條第1項前段分別定有明文
    。次按，不法毀損他人之物者，被害人得請求其物因毀損所
    減少之價額；又負損害賠償責任者，除法律另有規定或契約
    另有訂定外，應回復他方損害發生前之原狀，且債權人得請
    求支付回復原狀所必要之費用，以代回復原狀，民法第196
    條及第213條第1項、第3項亦有明文。又按，物被毀損時，
    被害人除得依民法第196條請求賠償外，並不排除民法第213
    條至第215條之適用；另依民法第196條請求賠償物被毀損所
    減少之價額，得以修復費用為估定之標準，但以必要者為限
    （例如：修理材料以新品換舊品，應予折舊），最高法院77
    年度第9次民事庭會議決議參照。查原告主張於前揭時地因
    被告駕駛上開車輛於行經無號誌路口，支道車未讓幹道車先
    行而發生系爭事故，造成原告乙○○及甲○○分別受有前開傷勢
    等事實，業經本院以110年度交易字第116號刑事判決認被告
    涉犯過失傷害罪而判處拘役40日在案，此有上開刑事簡易判
    決及臺灣高等法院被告前案紀錄表在卷可參，並經本院依職
    權調閱前開刑事案件卷宗查閱無訛，且為被告所不爭執，則
    原告此部分之主張，應堪信為真實。是原告依侵權行為之法
    律關係，請求被告負損害賠償責任，於法當屬有據。
  ㈡茲就原告主張之各項損害賠償請求有無理由，分別判斷如下
    ：
　  1.原告乙○○部分：
　  ⑴醫療費用部分：
　　  原告乙○○因系爭事故而受有上開傷勢，業經本院認定如前
      ，是原告自得就其因上開傷勢所支出之醫療費用請求賠償
      ；而原告主張因上開傷勢就醫治療並支出醫療費用19490
      元，業據其提出淡水馬偕紀念醫院醫療費用單據、振興醫
      療財團法人振興醫院門急診醫療費用收據、指筌中醫診所
      醫療費用收據影本為證，且為被告所不爭執，是原告請求
      此部分之醫療費用19490元，自屬有據。又原告主張因上
      開傷勢而需支出假牙製作費168000元，業據其提出振興醫
      療財團法人振興醫院診斷證明書影本為證，而被告雖不否
      認上開證明書之形式真正，然辯稱此部分費用之支出並無
      必要云云，然卷附之原告乙○○於系爭事故發生日至淡水馬
      偕紀念醫院就診之診斷證明書上即載有「齒裂」等內容，
      並有原告乙○○所提出之傷勢照片為證，參酌卷附之振興醫
      療財團法人振興醫院診斷證明書上病名欄記載：「因意外
      事故門牙、側門齒牙冠斷裂牙髓壞死。」等內容，足見原
      告至振興醫療財團法人振興醫院牙科就診治療之上開病症
      確與系爭事故具因果關係；又前開振興醫院診斷證明書之
      醫師囑言欄記載內容，可知原告乙○○因系爭事故所致之齒
      裂損傷而需於右上及左上側門齒及門齒、左上犬齒至右上
      犬齒處裝設6顆牙套及4顆牙釘，亦與前開病名所載受損部
      位尚屬相符，而被告雖以上開言詞置辯，並未提出任何證
      據以佐其說，是原告請求此部分醫療所需費用168000元，
      亦屬有據。
　　⑵家人看護費用部分：
　　  原告主張因系爭事故需由家人照顧一個月而請求看護費用
      72000元（每日以2400元計算），固據其提出振興醫療財
      團法人振興醫院109年11月30日出具之診斷證明書為證，
      而該診斷證明書上雖記載：原告於109年11月19日、109年
      11月26日門診治療，須家人照顧，宜在家休養一個月等內
      容，然並未記載需要專人看護之必要及期間，且依該診斷
      證明書上所載原告之傷勢及治療方式，亦難認其休養期間
      確有專人看護之必要，是原告此部分之請求，難認有據。
    ⑶薪資損失費用部分：
　　  原告乙○○主張其底薪為22100元，實發金額為21086元，10
      9年11月獎金及出勤費計8656元，因系爭事故在家休養一
      個月而受有薪資15000元之損害云云，固據其提出之109年
      11月薪資證明、服務證明書及存摺明細照片為證，並有本
      院依職權調取之勞保投保資料在卷可參，然依原告所提出
      之上開存摺明細照片以觀，於109年12月4日有薪水21086
      元存入，並於109年12月18日亦有薪水2598元存入，足見
      原告於斯時所領薪水已超出其底薪，則原告是否因系爭事
      故在家休養而遭扣薪，即有疑問；況依卷內現存事證，尚
      無從認定原告確因系爭事故在家休養而遭扣薪，且迄今亦
      未提出其他證據以佐其說，自難認原告因系爭事故而受有
      此部分不能工作之損失，是原告此部分之請求，尚屬無據
      。
　　⑷車輛修復費用部分：
　　  原告乙○○主張系爭車輛之維修費用8450元，固據提出免用
      統一發票收據及估價單為證，而被告雖不否認上開單據之
      形式真正，然辯稱：系爭車輛係向右倒，左側破損與系爭
      事故無關，且前開估價單上編號1至3、7並無修繕需要等
      語，而依前開刑事案件卷附之現場照片及原告所提出之車
      損照片所示，大燈罩及面板部分（即編號1、2）並未發現
      受損，後土除及下導流板部分（即編號3、7）則有擦痕及
      破損，足見被告所稱估價單上編號1、2並無修繕之必要，
      尚屬可採；另依現場照片所示，系爭車輛係向右側倒地，
      而上開後土除及下導流板之受損情形，亦多位在右側，足
      見此部分之車損確為系爭事故所致，是原告所得請求之系
      爭車輛維修費用，自應扣除前開估價單內所載大燈罩、面
      板部分費用而為5700元。然系爭車輛係於100年6月出廠，
      此有本院依職權調取之公路監理電子閘門車籍查詢資料附
      卷可稽，而前開修復費用均為零件費用，衡以系爭車輛關
      於零件部分之修復，既以新零件更換被損害之舊零件，則
      在計算損害賠償額時，自應將零件折舊部分予以扣除，而
      依行政院所發佈之固定資產耐用年數表及固定資產折舊率
      表，機械腳踏車之耐用年數為3年，依定率遞減法每年折
      舊千分之536，惟折舊累積總和不得超過該資產成本原額
      之十分之九，參酌營利事業所得稅查核準則第95條第6項
      規定：「固定資產提列折舊採用平均法、定率遞減法或年
      數合計法者，以1年為計算單位，其使用期間未滿1年者，
      按實際使用之月數相當於全年之比例計算之，不滿1月者
      ，以1月計」，則系爭車輛自出廠日至發生本件交通事故
      之日即109年11月16日止，業已實際使用超過3年，則就系
      爭車輛更換零件部分所得請求被告賠償之範圍，扣除折舊
      後之費用估定為570元（計算方式詳如附表），是原告得
      向被告請求之車輛修復費用為570元。
　  ⑸眼鏡及安全帽費用部分：
　　  原告主張因系爭事故而受有其他財物損失即安全帽費用89
      0元，業據其提出與其所述相符之免用統一發票收據、安
      全帽受損照片等件為證，而被告雖不否認上開單據之形式
      真正，然辯稱安全帽並非因系爭事故而受損云云，惟依前
      開刑事案件卷附之行車紀錄器影像截圖畫面以觀，原告於
      系爭事故發生時確有穿戴安全帽，而依前開現場照片所示
      ，系爭事故發生後確有安全帽掉落於系爭車輛前方之道路
      ，且依原告所提出之安全帽受損照片所示，安全帽面罩右
      側有大片劃痕，參酌系爭車輛於事故發生時係向右倒下，
      堪認該安全帽之受損確為系爭事故所致；至原告雖未能提
      出購買時發票或收據以證明其價值，而該等物品購買價格
      不高，實難期待一般人會將購物憑證保留至物品不堪使用
      ，足見原告就該損害數額之證明確有重大困難，復審酌原
      告新購之安全帽價格與系爭事故發生時間已有相當時間，
      認前述安全帽價額之計算，尚未逾一般行情，且考量上開
      安全帽於系爭事故發生時非新品，因認上開物品應扣除合
      理折舊，而認原告就安全帽所得請求之金額，經扣除折舊
      後計為800元為當。另原告主張因系爭事故而受有其他財
      物損失即眼鏡費用2380元，雖據其提出購入證明收據及眼
      鏡受損照片為證，然上開眼鏡受損照片，其上並無拍攝日
      期，且依前開刑事案件卷附之現場照片以觀，並無眼鏡受
      損之照片，自難認原告確實因系爭事故而受有眼鏡毀損之
      損害，是此部分之請求，不應准許。
　  ⑹精神慰撫金部分：
　　  按不法侵害他人之人格權，被害人受有非財產上損害，請
      求加害人賠償相當金額之慰撫金時，法院對於慰撫金之量
      定，應斟酌實際加害情形、所造成之影響、被害人痛苦之
      程度、兩造之身分地位、經濟狀況及其他各種狀況，以核
      定相當之數額（最高法院47年台上字第1221號、51年台上
      字第223號號判決意旨參照）。又民法第195條第1項雖規
      定，不法侵害他人之身體、健康、名譽者，得請求賠償相
      當金額之非財產上之損害，惟所謂相當，除斟酌雙方身分
      資力外，尤應兼顧加害程度與其身體、健康影響是否重大
      以為斷（最高法院89年度台上字第1952號判決意旨參照）
      。本院審酌被告以上開行為侵害原告之身體權，兼衡原告
      為二專畢業，從事作業員，名下無不動產、車輛，而被告
      大學畢業，目前無業，名下有不動產、車輛及股票，此有
      本院言詞辯論筆錄及本院調取之稅務電子閘門財產所得調
      件明細表在卷可稽，並考量兩造身份、地位及經濟能力、
      被告侵權行為之手段、方法及加害程度、原告之痛苦程度
      等一切情狀，認為原告就被告前揭侵權行為得請求精神上
      之損害賠償，以6萬元為適當。
　    綜上，原告乙○○主張因系爭事故所得請求之損害賠償金額
      合計為248860元（計算式：187490＋570＋800＋60000＝24886
      0）。
　  2.原告甲○○部分：
　  ⑴家人照護費部分：
　　  原告主張因系爭事故需由家人照顧45日而請求看護費用10
      8000元（每日以2400元計算），固據其提出振興醫療財團
      法人振興醫院109年11月30日出具之診斷證明書為證，而
      該診斷證明書上雖記載：原告於109年11月19日至23日住
      院治療，於109年11月19日、24日、28日門診，需家人照
      顧45天等內容，然並未記載需要專人看護之必要及期間，
      且依該診斷證明書上所載原告之傷勢及治療方式，亦難認
      其於上開期間確有專人全日看護之必要，況原告於系爭事
      故發生時為未滿14歲之人，則該診斷證明書上所載「需家
      人照顧」自難等同於專人看護必要性之認定，且原告迄今
      亦未提出其他證據以佐其說，是原告此部分之請求，要屬
      無據。
　  ⑵補習費損失部分：
　　  原告主張因系爭事故受有補習費5000元之損害，業據其提
      出補習班收費收據為證，且為被告所不爭執，是原告此部
      分之請求，自屬有據。
　  ⑶精神慰撫金部分：
　　  本院審酌被告以上開行為侵害原告之身體權，兼衡原告為
      未成年人，目前為學生，而被告大學畢業，目前無業，名
      下有不動產、車輛及股票，此有本院言詞辯論筆錄及本院
      調取之稅務電子閘門財產所得調件明細表在卷可稽，並考
      量兩造身份、地位及經濟能力、被告侵權行為之手段、方
      法及加害程度、原告之痛苦程度等一切情狀，認為原告甲
      ○○就被告前揭侵權行為得請求精神上之損害賠償，以8萬
      元為適當。
　    綜上，原告甲○○主張因系爭事故所得請求之損害賠償金額
      合計為85000元（計算式：5000＋80000＝85000）。
  ㈢又損害之發生或擴大，被害人與有過失者，法院得減輕賠償
    金額，或免除之，民法217條第1項定有明文；此項規定之目
    的在謀求加害人與被害人間之公平，倘受害人於事故之發生
    亦有過失時，由加害人負全部賠償責任，未免失諸過酷，是
    以賦與法院得不待當事人之主張，減輕其賠償金額或免除之
    職權。換言之，基於過失相抵之責任減輕或免除，非僅為抗
    辯之一種，亦可使請求權全部或一部為之消滅，故裁判上得
    以職權斟酌之（最高法院86年度台上字第1178號判決要旨可
    資參照）。另駕駛機車有過失致坐於後座之人被他人駕駛之
    車撞死者，後座之人係因藉駕駛人載送而擴大其活動範圍，
    駕駛人為之駕駛機車，應認係後座之人之使用人，而得類推
    適用民法第224條規定依同法第217條第1項規定，減輕肇事
    者之賠償金額（最高法院74年度台上字第1170號判決意旨可
    資參照）。按行經無號誌之交岔路口，應減速慢行，作隨時
    停車之準備，道路交通安全規則第93條第1項第2款定有明文
    ；而依前開刑事案件勘驗之結果，原告張凱騎乘機車自北新
    路1段東往西方向之車道駛入北新路1段與商工路交岔路口時
    ，仍維持原本車速，可見原告乙○○駕駛機車行經無號誌交岔
    路口，未確實減速慢行，作隨時停車之準備，方致見被告駕
    駛之車輛駛出之際，不及減速、閃避而發生本件事故，是原
    告乙○○就系爭事故之發生確屬與有過失應堪認定，且依前揭
    說明，原告甲○○亦應與其使用人即原告乙○○負同一責任。又
    本院衡酌系爭事故之發生經過、雙方之肇事原因、過失情節
    、程度及肇事原因力之強弱等一切情狀，認被告上開過失為
    系爭事故之主要原因，而認系爭事故應由被告及原告乙○○各
    負擔70％、30％之過失責任，並依上開過失比例減輕被告之賠
    償責任，是被告應賠償原告乙○○之金額計為174202元（即24
    8860×0.7＝174202，元以下四捨五入），被告應賠償原告甲○
    ○之損失計為59500元（即85000×0.7＝59500元）。
  ㈣又給付無確定期限者，債務人於債權人得請求給付時，經其
    催告而未為給付，自受催告時起，負遲延責任；其經債權人
    起訴而送達訴狀，或依督促程序送達支付命令，或為其他相
    類之行為者，與催告有同一之效力；又遲延之債務，以支付
    金錢為標的者，債權人得請求依法定利率計算之遲延利息；
    又應付利息之債務，其利率未經約定，亦無法律可據者，週
    年利率為百分之五，民法第229條第2項、第233條第1項前段
    、第203條分別定有明文。查本件請求被告給付侵權行為損
    害賠償事件，未經原告舉證證明定有期限，應認屬未定期限
    債務，依上開規定，被告應自受催告時起始負遲延責任，而
    本件起訴狀繕本，業經本院於111年1月7日送達於被告之住
    所，此有送達證書附卷可參，是原告就上揭所得請求之金額
    ，尚得請求自前開起訴狀繕本送達之翌日即111年1月8日起
    至清償日止，按年息百分之五計算之利息。從而，原告依上
    開法律關係，求為判決如主文第1項、第2項所示，為有理由
    ，應予准許，逾此範圍之請求，為無理由，應予駁回。
五、本件事證已臻明確，兩造其餘攻擊防禦方法及舉證，經核與
    判決結果不生影響，無逐一論列之必要，併予敘明。　
六、本件係就民事訴訟法第427條第1項適用簡易程序所為被告部
    分敗訴之判決，依同法第389條第1項第3款規定，應就原告
    勝訴部分依職權宣告假執行，並依同法第79條之規定職權確
    定訴訟費用額為11890元（第一審裁判費），其中2528元應
    由被告負擔，其餘由原告負擔，另原告減縮聲明部分之訴訟
    費用，亦應由原告負擔。又原告所為宣告假執行之聲請，僅
    在促使法院為此職權之行使，本院自不受其拘束，仍應逕依
    職權宣告假執行，然本件既已依職權宣告假執行，自無再命
    原告提供擔保之必要。至原告之訴經駁回部分，其假執行之
    聲請即失所附麗，應併予駁回。
中　　華　　民　　國　　111 　年　　5 　　月　  19　　日
                  士林簡易庭  法  官  黃雅君
　　　　　　　　　
以上正本係照原本作成。　　　　　　　　　
如不服本判決，應於判決送達後20日內，向本院提出上訴狀並應
記載上訴理由，如於本判決宣示後送達前提起上訴者，應於判決
送達後20日內補提上訴理由書（須附繕本）。
中　　華　　民　　國　　111 　年　　5 　　月　  19　　日
                              書記官  吳俊明
　　　　　　　　　　　　　　　
附表

折舊時間           金額
第1年折舊值        5,700×0.536=3,055
第1年折舊後價值    5,700-3,055=2,645
第2年折舊值        2,645×0.536=1,418
第2年折舊後價值    2,645-1,418=1,227
第3年折舊值        1,227×0.536=658
第3年折舊後價值    1,227-658=569

註：折舊累積總和不得超過該資產成本原額之十分之九。